臺灣新北地方法院刑事判決　
111年度訴字第1052號
公  訴  人  臺灣新北地方檢察署檢察官
被      告  林承儒


選任辯護人  鄭國照律師（法律扶助）
上列被告因違反毒品危害防制條例案件，經檢察官提起公訴（11
1年度偵字第26853號），本院判決如下：
    主  文
林承儒販賣第二級毒品，處有期徒刑貳年柒月。
扣案之行動電話（含門號0000000000號SIM卡）壹支沒收。未扣
案犯罪所得新臺幣貳仟貳佰元沒收，於全部或一部不能沒收或不
宜執行沒收時，追徵其價額。
    事  實
一、林承儒明知甲基安非他命為毒品危害防制條例第2條第2項第2
    款所明定之第二級毒品，依法不得販賣，竟意圖營利，基於販
    賣第二級毒品之犯意，於民國111年5月27日3時許，在臺北市
    北投區新民路1巷停車場，以新臺幣（下同）2,200元之代價
    ，販賣第二級毒品甲基安非他命1公克予林萬忠。
二、案經臺北市政府警察局北投分局報告臺灣新北地方檢察署檢察
    官偵查起訴。
    理  由
壹、程序事項
一、本案管轄權之說明：
    按案件由犯罪地或被告之住所、居所或所在地之法院管轄，
    刑事訴訟法第5條第1項定有明文。又所謂被告所在地，係指
    其身體所在之地，並以起訴時為標準，至其所在之原因，無
    論自由與強制，皆所不問（最高法院87年度台非字第370號
    判決意旨參照）。查公訴意旨認被告林承儒販賣第二級毒品
    甲基安非他命之犯罪地及其起訴時之住所，均係在臺北市北
    投區，固非屬本院轄區，然被告經臺灣新北地方檢察署（下
    稱新北地檢署）檢察官提起公訴，而於111年9月2日繫屬本
    院時，被告因另案於法務部矯正署臺北看守所附設勒戒所（
    下稱北所勒戒所）執行觀察勒戒中，至111年9月20日因無繼
    續施用傾向而出所乙節，有新北地檢署111年9月2日新北檢
    增物111偵26853字第1119095230號函、臺灣高等法院被告前
    案紀錄表、在監在押簡表存卷可憑（見院卷第5-9、11-15、
    67頁），足見本案經檢察官提起公訴而繫屬本院時，被告所
    在地在位於新北市○○區○○路0號之法務部矯正署臺北看守所
    附設勒戒所內，揆諸前揭說明，本院就本案有管轄權，合先
    敘明。
二、關於證據能力之認定：
（一）按被告以外之人於審判外之言詞或書面陳述，除法律有規
      定者外，不得作為證據，刑事訴訟法第159條第1項固有明
      文。惟被告以外之人於審判外之陳述，經當事人於審判程
      序同意作為證據，法院審酌該言詞陳述或書面陳述作成時
      之情況，認為適當者，亦得為證據；當事人、代理人或辯
      護人於法院調查證據時，知有上開刑事訴訟法第159條第1
      項不得為證據之情形，而未於言詞辯論終結前聲明異議者
      ，視為有前項之同意，刑事訴訟法第159條之5亦有明文。
      查本判決下列所引用被告林承儒以外之人於審判外之書面
      陳述，雖屬傳聞證據，惟因檢察官、被告、辯護人於本院
      準備程序均同意該等證據之證據能力（見院卷第60頁），
      且迄言詞辯論終結時亦未聲明異議（見院卷第92頁），本
      院審酌各該證據作成之情況，（惟除如前所述外），核無
      非法取證或證明力明顯偏低之瑕疵，以之作為證據，應屬
      適當，依前揭法條規定，認均有證據能力。
（二）次按刑事訴訟法第159條至第159條之5有關傳聞法則（即
      傳聞證據原則上無證據能力）之規定，乃對於被告以外之
      人於審判外之言詞或書面陳述之供述證據所為之規範；至
      非供述證據之書證、物證則無傳聞法則規定之適用，如該
      非供述證據非出於違法取得，並已依法踐行調查程序，即
      不能謂其無證據能力。查本判決下列所引用之非供述證據
      ，並無證據證明係出於違法取得之情形，復經本院依法踐
      行調查程序，自均有證據能力。
貳、實體事項：
一、認定犯罪事實所憑之證據及理由：
    上揭犯罪事實，業據被告於警詢、偵訊、本院準備程序及審
    理時均坦承不諱，核與證人林萬忠於警詢及偵訊中之證述情
    節相符（見偵卷第179-182、183-193、197-201頁），並有
    被告與證人林萬忠間之通訊軟體LINE對話紀錄、被告與毒品
    上游即另案被告葉杰泓間之通訊軟體Messenger對話紀錄截圖
    可資佐證（見偵卷第65-128、185-187頁），足徵被告之任
    意性自白與事實相符，可以採信。本案事證明確，被告上揭
    犯行堪以認定，應依法論科。　　
二、論罪之法律適用：
（一）罪名
　　1.核被告所為，係犯毒品危害防制條例第4條第2項之販賣第
      二級毒品罪。
　  2.被告販賣第二級毒品甲基安非他命因而持有第二級毒品甲
      基安非他命之低度行為，應為販賣第二級毒品之高度行為
      所吸收，不另論罪。
（二）刑之減輕或加重之事由：
　  1.毒品危害防制條例減輕部分：
　　　被告於偵查及審理中均已自白犯罪，業如前述，爰依毒品
      危害防制條例第17條第2項規定減輕其刑。
　　2.刑法第59條部分：　　
      按犯罪之情狀顯可憫恕，認科以最低刑度仍嫌過重者，得
      酌量減輕其刑，刑法第59條定有明文。所謂「顯可憫恕」
      ，係指被告之犯行有情輕法重之情，客觀上足以引起一般
      人同情，處以法定最低刑度仍失之過苛，尚堪憫恕之情形
      而言；又同為販賣毒品之人，其原因動機不一，犯罪情節
      未必盡同，或有大盤毒梟者，亦有中、小盤之分，甚或僅
      止於吸毒者友儕間為求互通有無之有償轉讓者亦有之，其
      販賣行為所造成危害社會之程度自屬有異，法律科處此類
      犯罪且法定最低本刑即無期徒刑以上，不可謂不重。於此
      情形，自非不可依客觀之犯行與主觀之惡性二者加以考量
      情狀，是否有可憫恕之處，而適用刑法第59條之規定酌量
      減輕其刑，期使個案裁判之量刑，能斟酌至當，符合比例
      原則。查被告本案販賣第二級毒品之數量及獲取報酬與大
      量走私、販賣之毒梟有間，且販賣之對象僅1人，而販賣
      第二級毒品之法定刑為十年以上有期徒刑，是縱處以法定
      最低刑度，並依上開偵審自白規定減輕其刑，相較被告本
      案販賣第二級毒品之情節，衡以一般社會觀念，尚有情輕
      法重之情事，爰就被告本案犯行依刑法第59條規定酌減其
      刑，並依法遞減之。　　
三、量刑之審酌：
    爰以行為人之責任為基礎，審酌被告無視於國家防制毒品危
    害之禁令，竟意圖營利販賣第二級毒品，戕害國民健康及社
    會秩序，應予以非難，兼衡其僅有施用毒品前科（於本案不
    構成累犯），素行尚可，有臺灣高等法院被告前案紀錄表1
    份可參（見院卷第9-13頁），又被告自陳：學歷為高中畢業
    ，目前任職營造公司，月收入約5萬，未婚無子女，無需扶
    養任何人等家庭生活及經濟狀況（見院卷第62頁），並斟酌
    其犯罪之動機、目的、手段、犯罪後始終坦承犯行之態度等
    一切情狀，量處如主文所示之刑，以資懲儆。
四、沒收部分：
（一）按犯第4條至第9條、第12條、第13條或第14條第1項、第2
      項之罪者，其供犯罪所用之物，不問屬於犯罪行為人與否
      ，均沒收之，毒品危害防制條例第19條第1項明文。查扣
      案之行動電話（門號0000000000號）1支，係被告用以聯
      繫買家、為本案供販賣第二級毒品犯行所用之物，業據其
      供述在卷（見院卷第62頁），不問屬於犯罪行為人與否，
      應依毒品危害防制條例第19條第1項之規定宣告沒收。
（二）次按犯罪所得，屬於犯罪行為人者，沒收之；其沒收，於
      全部或一部不能沒收或不宜執行沒收時，追徵其價額；刑
      法第38條之1第1項前段、第3項分別定有明文。查證人林
      萬忠於偵訊中證稱：當時購買一公克毒品2200元，被告先
      跟我收1000元，隔天才給他1200元，1200元的部分我後來
      有給他等語（見偵卷第199頁），應認被告販賣甲基安非
      他命予證人林萬忠之獲利總計2200元，均屬被告之犯罪所
      得，雖未扣案，仍應依刑法第38條之1第1項前段、第3項
      規定宣告沒收，於全部或一部不能沒收或不宜執行沒收時
      ，追徵其價額。
據上論斷，應依刑事訴訟法第299條第1項前段，判決如主文。
本案由檢察官黃國宸提起公訴，經檢察官張啟聰到庭執行職務。
中　　華　　民　　國　　111 　年　　12　　月　　13　　日
                  刑事第八庭  審判長法  官  楊仲農
　　　　　　　　　
　　　　　　　　　                  法  官  黃秀敏
　　　　　　　　　　　　　　　　　　
　　　　　　　　　　　　　　　　　　法  官  謝茵絜
上列正本證明與原本無異。
如不服本判決，應於判決送達後20日內敘明上訴理由，向本院提
出上訴狀 (應附繕本) ，上訴於臺灣高等法院。其未敘述上訴理
由者，應於上訴期間屆滿後20日內向本院補提理由書「切勿逕送
上級法院」。
                                    書記官 王昱平
中　　華　　民　　國　　111 　年　　12　　月　　16　　日
附錄本案所犯法條全文  
毒品危害防制條例第4條
製造、運輸、販賣第一級毒品者，處死刑或無期徒刑；處無期徒
刑者，得併科新臺幣 3 千萬元以下罰金。
製造、運輸、販賣第二級毒品者，處無期徒刑或 10 年以上有期
徒刑，得併科新臺幣 1 千 5 百萬元以下罰金。
製造、運輸、販賣第三級毒品者，處 7 年以上有期徒刑，得併
科新臺幣 1 千萬元以下罰金。
製造、運輸、販賣第四級毒品者，處 5 年以上 12 年以下有期
徒刑，得併科新臺幣 5 百萬元以下罰金。
製造、運輸、販賣專供製造或施用毒品之器具者，處 1 年以上
7 年以下有期徒刑，得併科新臺幣 1 百 50 萬元以下罰金。
前五項之未遂犯罰之。